---
title: "Házi feladatok megoldása 5. Klaszterelemzés"
csl: apa7.csl
output:
  html_document:
    df_print: paged
---

Smahajcsik-Szabó Tamás, M9IJYM



```{r echo=FALSE}
# importing C++ code, R libraries and data
options(warn=-1)
knitr::opts_chunk$set(warning=FALSE, message=FALSE)
suppressMessages(source("../../src/functions.R"))
suppressMessages(source("../../src/mad.R"))
suppressMessages(library(readr))
suppressMessages(library(ggrepel))
suppressMessages(library(tidyverse))
suppressMessages(library(effsize))
suppressMessages(library(AICcmodavg))
suppressMessages(library(broom))
suppressMessages(library(confreq))
suppressMessages(library(stringr))
suppressMessages(library(kableExtra))
suppressMessages(library(caret))
suppressMessages(dataset <- read_csv("../../data/data.csv"))
suppressMessages(labels <- read_csv('../../data/labels.csv'))
```


### 1. Keress nemlineáris kapcsolatot a PIK 4 skálája és a PERMA Magányosság (Pmagány) és Teljesítmény (Ptelj) skálája között!

```{r echo=FALSE, fig.width = 10, fig.height=10}
patterns <- c("PIK", "PMag*", "PTelj*")
matching <-lapply(patterns, function(p){str_detect(names(dataset), p)} )
colindex <- c()
for (i in 1:length(names(dataset))) {
    sublist <- c()
    for (j in 1:3) {
        index <- matching[j][[1]][[i]]
        sublist <- c(sublist, index)
    }
    if (sum(sublist) > 0) {
        colindex <- c(colindex, TRUE)
    } else {
        colindex <- c(colindex, FALSE)
    }
}
selected_data <- dataset[, colindex]

mute(exploration_plot(selected_data))
```


### 2. Számítsd ki Vargha (2021) alapján a 4.2. ábra B és C személyének távolságát a 4.1. táblázat összes távolságtípusára!

```{r echo =FALSE}
B <- c(5, 2, 2, 4)
C <- c(3, 3, 3, 2)

knitr::kable(distance(B, C, type="ED", all_in_table=TRUE, custom_names= c("Távolság", "Típus", "Képlet")), "latex")

```

### 3. Számítsd ki a 4.4. ábrán látható KL2 és KL3 klaszter távolságát a 4.2. táblázat 1., 2., 3. és 5. távolságtípusára, ha a személytávolságra a SED távolságot használjuk!

```{r echo=FALSE, fig.width=8, fig.height=6}
KL2 <- list(
  "E" = c(3, 7),
  "F" = c(6, 7),
  "D" = c(3, 5)
)

KL3 <- list(
  "G" = c(5, 2),
  "H" = c(7, 1)
)
clusters <- list(KL2, KL3)
knitr::kable(cluster_distance(clusters, all_in_table=TRUE, type="SED")[,c(1,2)])
cluster_distance_plot(clusters, type="SED")
```

### 4. Számítsd ki a 4.4. ábrán látható KL2 és KL3 klaszter távolságát a 4.2. táblázat 1., 2., 3. és 5. távolságtípusára, ha a személytávolságra az ASED távolságot használjuk!

```{r echo=FALSE, fig.width=8, fig.height=6}
KL2 <- list(
  "E" = c(3, 7),
  "F" = c(6, 7),
  "D" = c(3, 5)
)

KL3 <- list(
  "G" = c(5, 2),
  "H" = c(7, 1)
)
clusters <- list(KL2, KL3)
knitr::kable(cluster_distance(clusters, all_in_table=TRUE, type="ASED")[,c(1,2)])
cluster_distance_plot(clusters, type="ASED")
```


### 5. A ROPstat Relokáció modulja segítségével készíts 3, 4 és 5 klaszteres megoldást a Ptelj és Pmagány változóra standardizálással és hasonlítsd össze e megoldásokat a 4.4. táblázat adekvációs mutatói segítségével! Melyik klaszterstruktúra tűnik a legjobbnak?

A standardizálást követően képzett klaszterek adekvációs mutatóit az alábbi táblázat foglalja össze. A magyarázott varianciaarány


```{r echo = FALSE}

library(fpc)
library(clusterCrit)

patterns <- c("PMag*", "PTelj*")
matching <-lapply(patterns, function(p){str_detect(names(dataset), p)} )
colindex <- c()
for (i in 1:length(names(dataset))) {
    sublist <- c()
    for (j in 1:3) {
        index <- matching[j][[1]][[i]]
        sublist <- c(sublist, index)
    }
    if (sum(sublist) > 0) {
        colindex <- c(colindex, TRUE)
    } else {
        colindex <- c(colindex, FALSE)
    }
}
cluster_data <- dataset[, colindex]
scaled <- scale(cluster_data)
ROPqc <- read.table("qc.csv", sep=";", header=TRUE)
names(ROPqc)[1] <- "k"

knitr::kable(ROPqc)
```


```{r echo = FALSE}
trained_clusters <- k_means_eval(scaled) %>% 
  pivot_longer(1:42, names_to = "qc", values_to="value") %>%
  mutate(Klaszterek = as.factor(clusters))
ggplot(trained_clusters) +
  geom_col(aes(Klaszterek, value, fill=Klaszterek)) +
  facet_wrap(~qc, scales="free") +
  scale_fill_manual(values=c("coral", "coral4", "grey60")) +
  labs(
    title = "A clusterCrit adta adekvációs mutatók",
    x = "Klaszterek (k = 3:5)",
    y = "Adekvációs mutató értékei"
  )
  

```
