---
title: "Hazi feladatok megoldasa 2."
csl: apa7.csl
---
Smahajcsik-Szabó Tamás, M9IJYM

```{r echo=FALSE}
# importing C++ code, R libraries and data
options(warn=-1)
suppressMessages(source("../../src/functions.R"))
suppressMessages(source("../../src/mad.R"))
suppressMessages(library(readr))
suppressMessages(library(ggrepel))
suppressMessages(library(tidyverse))
suppressMessages(library(effsize))
suppressMessages(dataset <- read_csv("../../data/data.csv"))
suppressMessages(labels <- read_csv('../../data/labels.csv'))
```
### 1. A boldog.msw fájl Pboldog és Pegészs változója esetében milyen gyakran fordul elő, hogy fordított kapcsolat van a két változó között? (Pl. beteg ember boldog vagy jó egészségben lévő boldogtalan)

```{r feladat_1, echo=FALSE}
x <- dataset$PBoldog
y <- dataset$PEgészs
kendall_p_plus <- get_tau(x,y, algorithm="Kendall")[5][[1]]
knight_p_plus <- get_tau(x,y, algorithm="Knight")[5][[1]]
```
A két változó esetében `r paste0(round(kendall_p_plus, 3) * 100, '%')` esetben fordul elő diszkordáns pár. A Knight-féle algoritmussal számolva az érték kissé magasabb,  `r paste0(round(knight_p_plus, 3) * 100, '%')`, mivel itt az X es Y valtozókra vontakoztatott egyező (tied) értékeket is figyelembe vesszük.

### 2. A nők Savoring szintje magasabb, mint a férfiaké? Cohen d mekkora? Milyen gyakran fordul elő a globális nemi trenddel ellentétes viselkedés? Mi ennek a szakmai relevanciája?

```{r feladat_2, echo=FALSE}
savouring <- dataset$Savor
```

```{r echo=FALSE,  fig.width= 6, fig.align='center', fig.caption="Savouring histogram"}

# histogram
#ggplot() +
#    geom_histogram(data=data.frame(x = savouring), aes(x), 
#                   fill = "cornflowerblue", 
#                   bins = 20, 
#                   color = "black",
#                   alpha = 1/2) +
#    theme_light() +
#    labs(
#         title = "A savouring változó histogramja",
#         x = "Savouring",
#         y = "N"
#    ) + scale_x_continuous(breaks = seq(1,6))

# checking homoscedasticity
savor_variances <- dataset %>%
    select(Neme, Savor) %>%
    group_by(Neme) %>%
    summarise(Var = var(Savor, na.rm = TRUE))

#Mann-Whitney U Test
MW_test <- wilcox.test(Savor ~ Neme, data = dataset)
W_statistic <- unlist(MW_test[1])[[1]]
p_value <- unlist(MW_test[3])[[1]]

#Cohen's
cohenD <- cohen.d(Savor ~ Neme, data = dataset)
d <- unlist(cohenD[3])[[1]]
ci_lower <- cohenD[5][[1]][1]
ci_upper <- cohenD[5][[1]][2]
```

A normalitás és a homoscedasticitás sérülése miatt Mann-Whitney-féle U-tesztet végeztem a "savouring" valtozóra nézve nemi bontásban. A teszt eredménye W=`r round(W_statistic, 3)`, szignifikancia szintje pedig p=`r round(p_value, 6)`, melyek nemi különbséget valószínűsítenek a női résztvevők javára. A hatásméret azonban alacsonyabb (Cohen's d = `r round(d, 3)`).

```{r echo=FALSE}
box_data <-  dataset %>%
    mutate(Nem = factor(Neme)) %>%
    mutate(Nem = if_else(Nem == 1, "ferfi", "no"))
    
ggplot(data=box_data) +
    geom_histogram(aes(x = Savor, group = Nem, fill = Nem), 
                   bins = 20, 
                   color = "black", 
                   position="dodge") +
    theme_light() +
    scale_fill_manual(values = c("cornflowerblue", "coral")) +
    labs(
         title = "A savouring változó histogramja nemi bontásban",
         x = "Savouring nemek szerint",
         y = "N"
    ) + facet_wrap(~Nem, ncol = 2)
```

```{r, echo=FALSE}
box_data <-  dataset %>%
    mutate(Nem = factor(Neme)) %>%
    mutate(Nem = if_else(Nem == 1, "férfi", "nő"))

ggplot(data=box_data) +
    geom_boxplot(aes(x = Savor, y = Nem, fill = Nem), color = "black") +
    theme_light() +
    scale_fill_manual(values = c("cornflowerblue", "coral")) +
    labs(
         title = "A savouring valtozó eloszlása nemi bontásban",
         x = "Savouring",
         y = "Nemek"
    ) + coord_flip()
```
### 3. Elemezd a Testi_fi, Áltlelki, Áltegáll, Fizerö változókat a hiányzó adatok alapján! Melyiküknél a legkisebb/legnagyobb a hiányzó értékek száma?

A hiányzó adatok változónkénti számáról és százalékértékéről az alábbi táblázat tájékoztat.
```{r include=TRUE, echo=FALSE, warnings= FALSE} 
missing_subset <- dataset %>%
    dplyr::select(`Testi-Fi`, ÁltLelki, ÁltEgÁll, Fizerő)
missing_values <- as_tibble(summarize_custom(missing_subset, FUN="is.na", names=c("Változó", "Hiányzó adat")))
missing_values <- missing_values %>%
    mutate(`% hiányzó` = paste0(round((`Hiányzó adat` / 500) * 100,3), "%"))  %>%
    arrange(`Hiányzó adat`)
knitr::kable(missing_values) 
```

### 4. A 3. feladat változóinak hiányzó értékeit próbáld meg pótolni. Melyik módszer a legjobb erre? A pótlás után mentsd el az msw fájlt boldog_imp.msw néven.

A hiányzó adatokat a k legközelebbi szomszéd módszerével (iker) pótoltam, mely során az R nyelven elérhető *caret* csomag adta megoldással éltem: Minden teljes adatsort mutató esetet felhasználtam egy tréning adatbázishoz, ahol prediktor változóként az indexen kívül minden egyéb változó beépült a modellbe; kivélt a pótlandó változók képeztek, melynek meglévő adatai a tréning során használt kimeneti változó szerepét töltötték be. Az ily módon kiképzett *kNN* modell szolgált alapul arra, hogy segítségével bejósoljam a hiányzó adatokat. A predikcióhoz használt prediktorváltozókat a hiányzó változóértékekkel rendelkező személyek meglévő, ép adatai adták. Az eredményeket az alábbi ábra foglalja össze.

```{r echo=FALSE, fig.width=10, fig.height=7}
to_impute_data <- dataset
suppressMessages(imputed <- impute_missing_values(to_impute_data, y_names=names(missing_subset), repeats=1))

impute_plot(imputed, y_names = c("Fizerő", "ÁltEgÁll", "ÁltLelki", "Testi-Fi"))
```

Az eleve adott adatpontokat szürkével jelöltem, a hiányzó adatok a láthatóság és az ábra kedvéért egy az adatterjedelmen kívül elhelyezkedő értéket (esetünkben 10) kaptak. A nyilak ezen, a valóságban hiányzó értékek imputált, új értékeire mutatnak.

### 5.  Van-e outlier a PTELJ, Pboldog, Pmagány változók értékhármasainál? Ha igen, hányas sorszámú személy a legkilógóbb és milyen értékekkel? Férfi ez vagy nő? Tudsz valamilyen magyarázatot, hogy mitől outlier ez a személy, ha megnézed a többi változójának értékét is? Lehet, hogy ezek kamu adatok?

Az outlierek azonosításához a medián abszolút szórás (median abolsute deviation, MAD) mérőszámát választottam, mert az átlag helyett egy robusztusabb centrális mutatót, a mediánt veszi alapul. A 2 * MAD / 0.6745 képlettel számoltam mindhárom kérdéses változó tekintetében és azonosítottam azokat, akik értékei a fenti kritériánál alacsonyabbak vagy nagyobbak.

```{r echo=FALSE, fig.width=7}
outlier_data <- dataset[, names(dataset) %in% c("PTelj", "PBoldog", "PMagány")]
outlier_data <- tibble(cbind(outlier_data, dataset[, names(dataset) == "index"]))

#mad values
outlier_index <- c()
crit <- c()
for (i in seq(1, ncol(outlier_data)-1)) {
    x <- outlier_data[,i][[1]]
    m <- MAD(x)
    index <- unlist(outlier_data$index)[unname(unlist(m[5]))]
    outlier_index <- c(outlier_index, list(index))
    crit <- c(crit, m[3][[1]])
    names(outlier_index[i]) <- names(outlier_data)[i]
}

matching  <-  c()
for (i in outlier_index[1][[1]]) {
    for (j in outlier_index[2][[1]]) {
        for (k in outlier_index[3][[1]]) {
            if (i == j && j == k) {
                matching = c(matching, i)
            }
        }
    }
}

outliers <- dataset %>%
    mutate(kilog = if_else(index %in% matching, "outlier", "nem outlier")) %>%
    dplyr::select(Neme, "PTelj", "PBoldog", "PMagány", kilog) %>%
    mutate(index = row_number()) %>%
    gather(2:4, key="var", value="value")

ggplot() +
    geom_point(data = outliers, aes(index, value, color = kilog)) +
    scale_color_manual(values = c( "coral", "cornflowerblue")) +
    geom_text_repel(data=outliers[outliers$kilog == "outlier",], aes(index, value, label = index), color = "darkblue", hjust = -0.5) +
    theme_light() +
    facet_grid(~var~Neme, scales="free") +
    labs(
         title = "Kilógó személyek elemzése",
         x = "Index",
         y = "Változó"
    )
```
Az ábrán nemi és változónkénti bontásban szerepel az adateloszlés. Kékkel jelöltem a feltételezhetően outlier személyeket, index változójukat pedig azonosításukhoz hasznosítottam. Nemi bontás tekintetében nem mutatkozik nagy egyensúly-borulás valamelyik nem oldalára. A változók tekintetében látható mintázat alapján magányosabb, kevésbé boldog, csökkenten teljesítő személyek - nem valószínűsítem, hogy tetszőlegesen megadott, vagy valótlan adatok lennének. A 443 sorszámú személy csak minimum - maximum értékeket adott meg, esetében feltételezhető, hogy nem valós az adat.



### 6.  Van-e outlier a 8 Diener-tétel együttesénél? Ha igen, hányas sorszámú a két legkilógóbb személy és milyen értékekkel? Nemük? Tudsz valamilyen magyarázatot, hogy mitől outlierek, ha megnézed a többi változójuk értékét is? Lehet, hogy ezek kamu adatok?

Az előző feladathoz hasonló módszertannal elemeztem az adatokat a kilógó esetek tekintetében és noha nemi egyensúly mutatkozik az outlierek tekintetében, megállapítható, hogy az alacsony értékek tartományaiban vannak visszatérő személyek, akik következetesen hamis adatokat közöltek. Férfiaknál a 291, 303, 443, 462, 471 és 493 sorszámú résztvevőket említeném, hölgyeknél a 67, 89, 157, 192 vagy a 353 számú is alacsony pontú, kilógó személy.

```{r echo=FALSE, fig.height=20, fig.width=15}
outlier_data <- dataset[, names(dataset) %in% paste0("Diener", seq(1,8))]
outlier_data <- tibble(cbind(outlier_data, dataset[, names(dataset) == "index"]))

#mad values
outlier_index <- c()
crit <- c()
for (i in seq(1, ncol(outlier_data)-1)) {
    x <- outlier_data[,i][[1]]
    m <- MAD(x)
    index <- unlist(outlier_data$index)[unname(unlist(m[5]))]
    outlier_index <- c(outlier_index, list(index))
    crit <- c(crit, m[3][[1]])
    names(outlier_index[i]) <- names(outlier_data)[i]
}

matching  <-  c()
for (i in outlier_index[1][[1]]) {
    for (j in outlier_index[2][[1]]) {
        for (k in outlier_index[3][[1]]) {
            if (i == j && j == k) {
                matching = c(matching, i)
            }
        }
    }
}

outliers <- dataset %>%
    mutate(kilog = if_else(index %in% matching, "outlier", "nem outlier")) %>%
    dplyr::select(Neme, paste0("Diener", seq(1,8)), kilog) %>%
    mutate(index = row_number()) %>%
    gather(2:9, key="var", value="value")

ggplot() +
    geom_point(data = outliers, aes(index, value, color = kilog)) +
    scale_color_manual(values = c( "coral", "cornflowerblue")) +
    geom_text_repel(data=outliers[outliers$kilog == "outlier",], aes(index, value, label = index), color = "darkblue", hjust = -0.5) +
    theme_light() +
    facet_grid(~var~Neme, scales="free") +
    labs(
         title = "Kilógó személyek elemzése",
         x = "Index",
         y = "Változó"
    )
```
