---
title: "Hazi feladatok megoldasa 3."
csl: apa7.csl
---

Smahajcsik-Szabó Tamás, M9IJYM

```{r echo=FALSE}
# importing C++ code, R libraries and data
options(warn=-1)
suppressMessages(source("../../src/functions.R"))
suppressMessages(source("../../src/mad.R"))
suppressMessages(library(readr))
suppressMessages(library(ggrepel))
suppressMessages(library(tidyverse))
suppressMessages(library(effsize))
suppressMessages(dataset <- read_csv("../../data/data.csv"))
suppressMessages(labels <- read_csv('../../data/labels.csv'))

```

### 1. Készíts sűrűségváltozókat a 8 Diener-item segítségével. Korreláltasd egymással őket és válassz ki közülük egy olyat, amelyik az összes többivel minimum 0,80-as szinten korrelál!


```{r echo=FALSE}

colnameVector <- str_detect(colnames(dataset), pattern = "Diener")
ASED_matrix <- ASED_df(dataset[, colnameVector])
dist_matrix <- ASED_matrix
#neighbour_matrix <- find_neighbours(dist_matrix, radius_vector = seq(0.1, 1.0, by = 0.05))
#neighbour_summary <- find_neighbours(dist_matrix, radius_vector = seq(0.1, 1.0, by = 0.05), summarize = TRUE)
density_summary <- find_neighbours(dist_matrix, radius_vector = seq(0.1, 1.0, by = 0.05), summarize = TRUE, estimate_density = TRUE, preselection = TRUE)

```

A Diener-tetelekkel kepzett density valtozok kozul a "Dense9" nevut valasztottam, mely a leiro statisztikaja (atlaga `r density_summary[5][[1]][2,2][[1]]`, szorasa pedig `r round(density_summary[5][[1]][2,3][[1]],3)`) nyoman kevesbe szelsoseges eloszlasu, mint a hasonlo "Dense7". Fontos, hogy az elemzeshez az *R* nyelvet hasznaltam, igy a valtozok neve elter a ROPStattol. A masik elteres, hogy az itt hasznalt fuggveny opcionalisan egy eloszurest vegez a density valtozokon: kiveszi azokat a surusodesvaltozokat, melyek nem eredmenyeznek kelloen nagy emelkedest a szomszedok atlagos szamaban. 


## 2. A 2.1. alfejezetben leírt módszerrel keress sűrű régiókat a Diener2 és a Diener6 item kétdimenziós terében! Hogyan tudnád jellemezni a két legsűrűbb régiót?

A Diener2 es Diener6 itemek tekinteteben az alabbi abra tajekoztat a suru regiokrol. Az abran ket sugar ertek menten kerult lekepezesre a suruseg.

```{r echo=FALSE, fig.width = 10}
binned_density <- estimate_binned_density(dataset[, names(dataset) %in% paste0("Diener", c("2", "6"))])
binned_density_plot(binned_density, title = "Diener2 es Diener6 surusodespontjai kulonbozo radius ertek menten", xlab = "Diener2", ylab = "Diener6", caption = "Atlag surusodes ertekek")
```

Leginkabb szembetuno a Diener2 es Diener6 tetelek 6-6 binjenek magas surusege. Ezt ugy ertelmezem, hogy a tarsas kapcsolatokat jonak, tamogatonak megelok (6) jo esellyel onmagukat es eletuket is jonak elik meg, kielegitonek minositik. Viszont mint a 6-6 ovezetet korulvevo, annal ugyan kisebb, de a tobbi ovezeti metszesponthoz kepest megis nagyobb surusegu teruletbol latszik (igy a 6-7, 5-6 es 7-7 cellakbol), a minta nagy resze mindket tetel tekinteteben az 5-7 ovezetekben tomorul.


### 3. A 2.2.1. alpontban leírt módszerrel keress DP sűrűsödéspontokat a Diener2 és a Diener6 item kétdimenziós terében, 200 kezdeti sűrűsödéspontot beállítva és nem standardizálva a változókat! Hogyan tudnád jellemezni a kapott sűrűsödéspontokat? Van-e valamilyen közük az előző feladat sűrű régióihoz?
