---
title: "Házi feladatok megoldása 3. Sűrűsödéspontok és sűrű régiók"
csl: apa7.csl
---

Smahajcsik-Szabó Tamás, M9IJYM

```{r echo=FALSE}
# importing C++ code, R libraries and data
options(warn=-1)
suppressMessages(source("../../src/functions.R"))
suppressMessages(source("../../src/mad.R"))
suppressMessages(library(readr))
suppressMessages(library(ggrepel))
suppressMessages(library(tidyverse))
suppressMessages(library(effsize))
suppressMessages(library(AICcmodavg))
suppressMessages(library(broom))
suppressMessages(dataset <- read_csv("../../data/data.csv"))
suppressMessages(labels <- read_csv('../../data/labels.csv'))

```

### 1. Készíts sűrűségváltozókat a 8 Diener-item segítségével. Korreláltasd egymással őket és válassz ki közülük egy olyat, amelyik az összes többivel minimum 0,80-as szinten korrelál!



```{r echo=FALSE}

colnameVector <- str_detect(colnames(dataset), pattern = "Diener")
ASED_matrix <- ASED_df(dataset[, colnameVector])
dist_matrix <- ASED_matrix
#neighbour_matrix <- find_neighbours(dist_matrix, radius_vector = seq(0.1, 1.0, by = 0.05))
#neighbour_summary <- find_neighbours(dist_matrix, radius_vector = seq(0.1, 1.0, by = 0.05), summarize = TRUE)
density_summary <- find_neighbours(dist_matrix, radius_vector = seq(0.1, 1.0, by = 0.05), summarize = TRUE, estimate_density = TRUE, preselection = TRUE)

```

A Diener-tételekkel képzett density változók közül a `r density_summary[5][[1]][2,1][[1]]` nevűt választottam, mely a leiró statisztikája (átlaga `r density_summary[5][[1]][2,2][[1]]`, szórasa pedig `r round(density_summary[5][[1]][2,3][[1]],3)`) nyomán kevésbé szélsőséges eloszlású, mint a hasonlóan szoros, a többi változóval r>0.80 korrelációt mutató `r density_summary[5][[1]][1,1][[1]]` vagy a `r density_summary[5][[1]][3,1][[1]]`. Fontos, hogy az elemzéshez az *R* nyelvet használtam, így a változók neve eltér a ROPStattól. A másik eltérés, hogy az itt használt függvény opcionálisan egy előszűrést végez a density valtozókon: kiveszi azokat a sűrűsödésvaltozókat, melyek nem eredményeznek kellően nagy emelkedést a szomszédok átlagos számában. 


### 2. A 2.1. alfejezetben leírt módszerrel keress sűrű régiókat a Diener2 és a Diener6 item kétdimenziós terében! Hogyan tudnád jellemezni a két legsűrűbb régiót?

A Diener2 es Diener6 itemek tekintetében az alábbi ábra tájékoztat a sűrű régiókról. Az ábrán különböző sugárértékek mentén került leképezésre a sűrűség.

Leginkább szembetűnő a Diener2 es Diener6 tételek 6-6 binjenek magas sűrűsége a bal felső, legalacsonyabb sugár alapú feltérképezésen. Ezt úgy értelmezem, hogy a társas kapcsolatokat jónak, támogatónak megélők (6) jó eséllyel önmagukat és életüket is kellemesen élik meg, kielégítőnek minősítik. Viszont mint a 6-6 övezetet körülvevő, a nagyobb sugár mentén való leképezésnél szembetűnőbb, ám annal ugyan kevésbé sűrű, a többi övezeti metszésponthoz képest mégis nagyobb sűrűségű területből látszik (így a 6-7, 5-6 es 7-7 cellákból), a minta nagy része mindkét tétel tekintetében az 5-7 övezetekben tömörül.

```{r echo=FALSE, fig.width = 9, fig.height=9}
binned_density <- estimate_binned_density(dataset[, names(dataset) %in% paste0("Diener", c("2", "6"))])
binned_density_plot(binned_density, title = "Diener2 es Diener6 sűrűsödéspontjai különböző radius érték mentén", xlab = "Diener2", ylab = "Diener6", caption = "A számértékek átlag sűrűség értékeket jelölnek cellánként")
```



### 3. A 2.2.1. alpontban leírt módszerrel keress DP sűrűsödéspontokat a Diener2 és a Diener6 item kétdimenziós terében, 200 kezdeti sűrűsödéspontot beállítva és nem standardizálva a változókat! Hogyan tudnád jellemezni a kapott sűrűsödéspontokat? Van-e valamilyen közük az előző feladat sűrű régióihoz?


2surusodespontok 00 kezdeti értékkel első körben 15 sűrűsödéspontot kerestem. Az alábbi ábra mutatja a sűrűsödéspontok elhelyezkedését az eredeti adateloszlásra exponálva. Fontos, hogy a tételek értekeinek diszkrét jellege miatt az *R* *ggplot2* csomagjénak *geom_jitter()* függvényét használtam a pontdiagrammhoz, mely véletlenszerű értékekkel mesterseges szórást ad diszkrét változók ponteloszlásához a jobb láthatóság végett.
Az eredményeket úgy tudom jellemezni, hogy a fentebb azonositott, 6-6 övezetmetszés mentén jelennek meg sűrűsödéspontok. Nagyobb célérték mellett az alsóbb területekben is találtam sűrűsödéspontokat.

```{r echo=FALSE, fig.width = 12, fig.height=10}
subset <- dataset[, names(dataset) %in% paste0("Diener",c("2", "6"))]
dense_point_plot(subset)
```

Az alábbi táblázatban kiemeltem néhányat a dense point-okból:

```{r echo=FALSE}
dense_points <- get_dense_points(subset, max_dense=15) 
knitr::kable(dense_points[1][[1]][c(1,4, 14),])
```
A megadott Diener2 es Diener6 értékek összevont adatpontok átlagértékei.


### 4. Mentsd el a kapott DP-ket. A Dpcode változó oszlopában az üres cellákba írj 0-t (Szerkesztés/Keres, cserél/Aktuális oszlopban ...) segítségével, majd hasonlítsd össze a 0, 1, 2 kódú személyeket a MET skálái segítségével! Melyik MET-skálánál a legnagyobb az eta-négyzet és mekkora ez az érték? Értelmezd szakmailag is a kapott eredményt.

```{r echo = FALSE}
options(warn=-1)
original_data <- dataset[, names(dataset) %in% c(paste0("Diener", c("2", "6")), "Jóllét", "Savor", "AVhat", "Önreg", "Rezil", "M_Flow")] %>% 
    mutate(DPCode = 0)
dp_data <- dense_points[1][[1]][,1:2] %>%
    mutate(DPCode = 1)
all_data <- bind_rows(original_data, dp_data) %>%
    mutate(index = row_number())
imputed_data <-  suppressMessages(impute_missing_values(all_data, y_names = c("Jóllét", "Savor", "AVhat", "Önreg", "Rezil", "M_Flow"), repeats = 1))
anova_data <- imputed_data[, c(1,2,9:16)]
names(anova_data) <- c("Diener2", "Diener6",  "DPCode", "index", "Jóllét", "Savor", "AVhat", "Önreg","Rezil", "M_Flow")
anova_data <- anova_data %>% dplyr::select(-index)
anova_fit <- aov(DPCode ~ Jóllét + Savor + AVhat + Önreg + Rezil + M_Flow + Diener2 + Diener6, data = anova_data)
anova_fit2 <- aov(DPCode ~ Diener2 + Diener6, data = anova_data)
```
Önmagában a DPCode szerinti csoportositásnak a Diener2 es Diener6 tételek tekintetében nincs szignifikáns csoportképző hatása, azaz az elvártnak megfelelően, a sűrűösádpontok, noha mesterséges aggregátumok, e két változó alapján nem különböznek az eredeti mintától.

Az alábbi táblázat ezen ANOVA eredményét összegzi.
```{r echo=FALSE}
summary(anova_fit2)
```

A MET-tételek esetében a Jóllét es a Reziliancia tételek tekintetében p<0.01 szintű eltérés mutatkozik az eredeti minta javára, mely az alkalmazott imputáció miatt alakulhatott így. A sűrűsödéspontok statikus, alacsony varianciájú MET pontokat kaptak *kNN*-alapú (iker) imputációval, értékük stabil és alacsonyabb a minta eredeti részénél tapasztalt értékeknél.
Ezt összegzi az alábbi output:


```{r echo=FALSE}
summary(anova_fit)
```
