---
title: "Házi feladatok megoldása 9."
subtitle: "k-középpontú klaszteranalízis R-ben"
csl: apa7.csl
output:
  pdf_document: default
  html_document:
    df_print: paged
  word_document: default
---

Smahajcsik-Szabó Tamás, M9IJYM



```{r echo=FALSE}
# importing C++ code, R libraries and data
options(warn=-1)
#setwd('/home/tamas/repos/stat_kurzus/hazifeladatok/7_ora')
knitr::opts_chunk$set(warning=FALSE, message=FALSE)
suppressMessages(source("../../src/functions.R"))
#suppressMessages(source("../../src/mad.R"))
suppressMessages(library(readr))
suppressMessages(library(ggrepel))
suppressMessages(library(tidyverse))
suppressMessages(library(effsize))
suppressMessages(library(AICcmodavg))
suppressMessages(library(broom))
suppressMessages(library(confreq))
suppressMessages(library(stringr))
suppressMessages(library(kableExtra))
suppressMessages(library(caret))
suppressMessages(library(tidyverse))
suppressMessages(library(dendextend))
suppressMessages(library(ggdendro))
suppressMessages(library(stats))
suppressMessages(library(ClusterR))
suppressMessages(library(ggpubr))
suppressMessages(dataset <- read_csv("../../data/data.csv"))
# suppressMessages(labels <- read_csv('../../data/labels.csv'))

```

## 1. Végezz k-közép elemzést R-ben a PTELJ, Pboldog, Pmagány input változókkal, outlier kiszűréssel, standardizálással k = 7 és 9 között!

A k-közép elemzéseket 5 kezdeti centroid struktúrával, maximális 20 iterációval végeztem (MacQueen-féle algoritmussal).
Az eredményekről az alábbi áttekintő ábra tájékoztat.
A képződött klaszterek standard átlagait, és a homogenitási együtthatókat is feltüntettem.

```{r echo=FALSE, fig.height=10, fig.width=12}
dataset <- dataset[c('PTelj', 'PBoldog', 'PMagány')]
dataset <- scale(dataset)

set.seed(12813)
opt_SH <- Optimal_Clusters_KMeans(dataset, 10, criterion = "silhouette", "random", 5, plot_clusters=FALSE) 

set.seed(12813)
opt_EESS <- Optimal_Clusters_KMeans(dataset, 10, criterion = "variance_explained", "random", 5, plot_clusters=FALSE) 


set.seed(12813)
opt_dist <- Optimal_Clusters_KMeans(dataset, 10, criterion = "distortion_fK", plot_clusters=FALSE) 

set.seed(12813)
opt_gmm <- Optimal_Clusters_GMM(dataset, max_clusters=10, criterion="BIC",
dist_mode="eucl_dist", seed_mode="random_subset",
km_iter=15, em_iter=10, var_floor=1e-10, plot_data=FALSE)

p1 <- tibble(x = seq(1, length(opt_EESS)),
             y=opt_EESS) %>%
    ggplot() +
        theme_light() +
        geom_path(aes(x,y), linetype="dotted") +
        geom_point(aes(x,y), color = "#D6A904", size=3) + 
        geom_text(aes(x,y,label=paste0(round(y,2))), vjust=-0.5, size=3) +
        labs(
             title = "Meg nem magyarázott varianca",
             x = "k",
             y = "%"
        ) +
        scale_x_continuous(breaks = seq(1, length(opt_EESS)))

p2 <- tibble(x = seq(1, length(opt_SH)),
             y=opt_SH) %>%
    ggplot() +
        theme_light() +
        geom_path(aes(x,y), linetype="dotted") +
        geom_point(aes(x,y), color = "#D6A904", size=3) + 
        geom_text(aes(x,y,label=paste0(round(y,2))), vjust=-0.5, size = 3) +
        labs(
             title = "Silhouette együttható",
             x = "k",
             y = "Silhouette"
        ) +
        scale_x_continuous(breaks = seq(1, length(opt_SH)))
r1 <- ggarrange(p1, p2, nrow=1)

p3 <- tibble(x = seq(1, length(opt_dist)),
             y=opt_dist) %>%
    ggplot() +
        theme_light() +
        geom_path(aes(x,y), linetype="dotted") +
        geom_point(aes(x,y), color = "#D6A904", size=3) + 
        geom_text(aes(x,y,label=paste0(round(y,2))), vjust=-0.5, size = 3) +
        geom_segment(aes(x=-Inf, xend=Inf, y=0.85, yend=0.85), size=0.25, color="#184867", linetype="dashed") +
        labs(
             title = "f(K) mutató",
             x = "k",
             y = "f(K)"
        ) +
        scale_x_continuous(breaks = seq(1, length(opt_dist)))

p4 <- tibble(x = seq(1, length(opt_gmm)),
             y=opt_gmm) %>%
    ggplot() +
        theme_light() +
        geom_path(aes(x,y), linetype="dotted") +
        geom_point(aes(x,y), color = "#D6A904", size=3) + 
        geom_text(aes(x,y,label=paste0(round(y,2))), vjust=-0.5, size = 3) +
        labs(
             title = "GMM",
             x = "k",
             y = "BIC"
        ) +
        scale_x_continuous(breaks = seq(1, length(opt_gmm)))

r2 <- ggarrange(p3, p4, nrow=1)

helper_plots <- ggarrange(r1, r2, nrow=2)

centers <- tibble()
clustersing_vectors <- tibble()

for (k in c(7,8,9)){
    set.seed(23432242)
    clustering <- kmeans(dataset, center = k, iter.max = 20, nstart = 5, "MacQueen")
    centers_i <- tibble(data.frame(clustering$centers))
    centers_i$Klaszter <- paste0("KL", 1:k)
    centers_i$k <- k
    centers_i$type <- 'stand'
    centers_i$HC <- hc(dataset, membership = clustering$cluster, max_k = k) 
    centers <- bind_rows(centers, centers_i)
    membership <- tibble(data.frame(c = clustering$cluster))
    membership$k  <- k
    clustersing_vectors <- bind_rows(clustersing_vectors, membership)
}

memberships <- as.data.frame(clustersing_vectors)
saveRDS(memberships, "memberships.RDS")
write_csv(memberships, "memberships.csv")


memberships <- tibble(k7, k8, k9)

```

```{r echo=FALSE, fig.width = 12, fig.height=9}

centers_plot <- centers %>%
    pivot_longer(1:3, names_to = "var", values_to="val")

cluster_plot(centers_plot, caption="Felbontás a klaszterek (KL)  és k alapján")

```
**1.ábra** A klaszterstruktúra áttekintése

## 2. Hány klaszteres megoldás tűnik a legjobbnak az 1. feladat változói esetében a 6.4.1. alpontban leírt R-beli módszerek alapján (vö. 6.6-6.10. ábrák)?

A fenti ábra kedvezőtlenebb homogenitási indexeivel összhangban, a k=7 és k=9 közötti megoldás nem optimális a segítő ábrák alapján sem. 

```{r echo=FALSE, fig.width = 12, fig.height=10}
helper_plots

```
**2. ábra:** Segítő ábrák

A meg nem magyarázott varianca könyökábrája (bal felül), illetve a Silhouette együttható (jobb felül) egy k=2 megoldás fölényét erősíti a k = 7, 8 illetve 9 megoldásokkal szemben.
Az *f(K)* mutató (bal alul) a k=2 megoldást emeli ki, k=2-nél ereszkedik f(k) értéke a 0.85 küszöb alá.
A k=7 és k=9 megoldások közül a k=9 esetén kedvezőbb kissé a mutató, de mindegyikre nézve suboptimális a jelzés.
GMM függvénnyel tesztelve az adatokat a BIC értéke egyaránt alacsony k=7 és k=9 között, de egyrészt nem optimális a BIC ezen struktúrák mellett, másrészt minden más segítő ábra a k=7, 8 vagy 9 megoldások nem kielégítő voltát erősíti.


## 3. Mentsd el az 1. feladat klaszterváltozóit k = 7 és 9 között, tedd át ROPstatba és számítsd ki a Validálás modullal a főbb QC mutatókat! Melyik klaszterszám megoldása tűnik a legjobbnak?

## 4. Végezz k-medoid elemzést R-ben a PTELJ, Pboldog, Pmagány input változókkal, outlier kiszűréssel, standardizálással k = 7 és 9 között!

## 5. Mentsd el a 4. feladat klaszterváltozóit k = 7 és 9 között, tedd át ROPstatba és számítsd ki a Validálás modullal a főbb QC mutatókat! Melyik klaszterszám megoldása tűnik a legjobbnak?

